臺灣桃園地方法院民事裁定
110年度監宣字第296號
聲  請  人  林千鑀  
相  對  人  林文儀  
                      居桃園市○○區○○路00○0號(桃園縣私立長安養護中心)
關  係  人  林明弘  
上列聲請人對於相對人聲請監護宣告事件，本院裁定如下：
    主    文
宣告林文儀（男，民國00年00月0日生，身分證統一編號：Z0000
00000號）為受監護宣告之人。
選定林千鑀（女，民國00年0月0日生，身分證統一編號：Z00000
0000號）為受監護宣告之人林文儀之監護人。
指定林明弘（男，民國00年00月00日生，身分證統一編號：Z000
000000號）為會同開具財產清冊之人。
聲請程序費用由受監護宣告之人林文儀負擔。
    理    由
一、按「對於因精神障礙或其他心智缺陷，致不能為意思表示或
    受意思表示，或不能辨識其意思表示之效果者，法院得因本
    人、配偶、四親等內之親屬、最近一年有同居事實之其他親
    屬、檢察官、主管機關或社會福利機構之聲請，為監護之宣
    告」、「受監護宣告之人應置監護人」、「法院為監護之宣
    告時，應依職權就配偶、四親等內之親屬、最近一年有同居
    事實之其他親屬、主管機關、社會福利機構或其他適當之人
    選定一人或數人為監護人，並同時指定會同開具財產清冊之
    人。法院為前項選定及指定前，得命主管機關或社會福利機
    構進行訪視，提出調查報告及建議。監護之聲請人或利害關
    係人亦得提出相關資料或證據，供法院斟酌」、「法院選定
    監護人時，應依受監護宣告之人之最佳利益，優先考量受監
    護宣告之人之意見，審酌一切情狀，並注意下列事項：一、
    受監護宣告之人之身心狀態與生活及財產狀況。二、受監護
    宣告之人與其配偶、子女或其他共同生活之人間之情感狀況
    。三、監護人之職業、經歷、意見及其與受監護宣告之人之
    利害關係。四、法人為監護人時，其事業之種類與內容，法
    人及其代表人與受監護宣告之人之利害關係」，民法第14條
    第1項、第1110條、第1111條、第1111條之1分別有明定。
二、聲請意旨略以：聲請人及關係人為相對人之子女。相對人於
    民國103年9月起因中風，致不能為意思表示或受意思表示，
    或不能辨識其意思表示之效果。為此，爰依民法第14條第1
    項、第1110條及家事事件法第164條規定，聲請准予對相對
    人為監護宣告，並指定聲請人為相對人之監護人，暨指定關
    係人為會同開具財產清冊之人。若認相對人尚未達可宣告監
    護之程度，則請依民法第14條第3項、第15條之1第1項及家
    事事件法第177條規定為輔助宣告等語。
三、經查，聲請人主張之上揭事實，業據提出戶籍謄本、親屬系
    統表、中華民國身心障礙證明、尚禾診所及健群診所診斷證
    明書等件為證，並經本院調閱相關戶籍資料附卷為憑。又經
    本院前往相對人所在處勘驗相對人之精神狀況，於鑑定人陳
    炯旭醫師面前點呼及詢問相對人年籍資料，相對人雖意思清
    醒，但對問題均無反應，只是不斷扭動；聲請人在場表示，
    為處理相對人之銀行事務，故為本件聲請等語（見本院卷第
    45頁及其背面）。而鑑定人陳炯旭醫師提出鑑定報告記載略
    以：「理學檢查：躺臥在床上，左手約束在床邊。插有鼻胃
    管、導尿管，並包尿布。眼睛可以自發性張開，瞳孔大小分
    別為：5㎜/5㎜，光反射反應正常。右上肢僵直，右下肢攣縮
    ，左側肢體肌力為5分。精神狀態檢查：外觀顯病態樣。注
    意力無法集中。態度無法配合。左手約束在床邊，有自主動
    作，抓握旁邊的東西，但無法遵循醫囑而行為。無法言語。
    無法以言語、文字、或是動作與之溝通。無法施行簡易智能
    測驗。日常生活自理能力：需人經由鼻胃管灌食。大小便失
    禁需插導尿管、包尿布。洗澡、更衣、清潔等需人完全協助
    。目前無生活自理之能力。經濟活動能力：無經濟活動之能
    力。社會性活動能力：無社會性活動能力。交通事務能力：
    無交通事務之能力。健康照顧能力：無健康照顧之能力」、
    「鑑定結果：林員為歸類於他處其他疾病所致之失智症、腦
    梗塞之個案。目前幾無生活自理能力，無經濟活動能力，無
    社會性活動能力，無交通事務能力，無健康照顧能力，故謂
    因精神障礙或其他心智欠缺，致不能為意思表示或受意思表
    示，或不能辨識其意思表示之效果。林員腦梗塞至鑑定日超
    過10年，且功能逐年退化，民國106年6月已達重度身心障礙
    ，未來無改善之可能」，有陳炯旭診所於111年1月3日以旭
    字第0000000-0號函所附之精神鑑定報告書在卷可稽（見本
    院卷第49頁及其背面）。審酌相對人因失智及腦梗塞，已致
    不能為意思表示或受意思表示或不能辨識其意思表示之效果
    ，是聲請人向本院聲請對相對人為監護宣告，核無不合，應
    予准許。
四、次查，就本件適宜由何人擔任監護人及會同開具財產清冊之
    冊之人部分：
    ㈠經本院囑請桃園市社會工作師公會對兩造及關係人進行訪
      視，該公會於110年6月8日以桃林字第110314號函檢附監
      護（輔助）宣告調查訪視報告記載略以：「
    1.需求評估：⑴相對人現安置於長安養護中心，然因受新型
      冠狀肺炎疫情影響，安置機構依照中央政府指示全面禁止
      探視，故訪員未親見相對人身心狀況。據聲請人、關係人
      和安置機構人員所述，相對人臥床無生活自理能力，身上
      安置有鼻胃管且使用尿布，日常生活起居皆需旁人隨伺在
      側，亦對旁人叫喚和提問均無追視、肢體或口語回應。評
      估相對人因受疾病影響，無人際互動、理解、思考和判斷
      能力，需旁人代為處理其事務。⑵聲請人表示，欲代理相
      對人進行股票買賣事宜，及為方便未來代為處理相對人事
      務，故提出本案之聲請。
    2.建議：聲請人林千鑀女士與關係人林明弘先生均為相對人
      子女。相對人現安置於長安養護中心，受定型化契約式照
      顧服務，由安置機構人員主要照顧日常生活起居。相對人
      事務均由相對人四名子女商議後，由聲請人林千鑀女士和
      關係人林明弘先生共同處理，而相對人證件均由聲請人林
      千鑀女士主責保管，相對人所需之相關開銷則由關係人林
      明弘先生工作收入及相對人租金收入共同負擔。訪視期間
      ，聲請人林千鑀女士及關係人林明弘先生均口頭表示，相
      對人長女林蕙芬女士及相對人三女林小櫻女士均知悉且同
      意本案聲請，亦同意選（指）任聲請人林千鑀女士擔任本
      案監護人，及同意選（指）任關係人林明弘先生擔任本案
      會同開具財產清冊之人，惟因相對人配偶謝欣燕女士患有
      失智症且日常生活起居均需家人照顧，故未告知相對人配
      偶謝欣燕女士本案之聲請。經訪視，聲請人林千鑀女士具
      擔任監護人意願，關係人林明弘先生具擔任會同開具財產
      清冊之人意願。綜合評估，聲請人林千鑀女士與關係人林
      明弘先生之陳述，未見明顯不適任之消極原因，惟仍請鈞
      院以相對人最佳利益為考量，參酌相關事證後予以綜合裁
      量之」等語，有該調查訪視報告附卷供參（見本院卷第25
      頁及其背面）。
    ㈡聲請人、關係人均分別出具同意書，並於本院訊問時表示
      同意分別擔任相對人之監護人及會同開具財產清冊之人（
      見本院卷第3頁背面、第46頁），相對人之配偶於本院訊
      問時到場，其餘子女則係提出同意書，分別表示同意本件
      聲請（見本院卷第3頁背面、第46頁）。
    ㈢綜合上情，本院審酌聲請人為相對人之女兒，現與關係人
      共同處理相對人事務，又無不適或不宜擔任監護人之積極
      、消極原因，且具擔任監護人之意願，應可提供相對人良
      好之生活照顧與保護，並能擔負相對人之監護人職務，且
      其他家屬就此亦表同意，如由聲請人擔任相對人之監護人
      ，應能符合相對人之最佳利益，爰依上揭法條規定，選定
      聲請人擔任相對人之監護人。另就指定會同開具財產清冊
      之人部分，本院參酌關係人為相對人之子，誼屬至親，與
      聲請人共同處理相對人事務，分攤相對人部分生活開支，
      對相對人有相當程度之關心，且有意願擔任會同開具財產
      之人，復無不適任之原因，由其會同開具財產清冊，衡情
      當可善盡監督相對人財產狀況之責，並得保障相對人之財
      產受到妥適處理，且相對人之其餘家屬就此亦已同意，是
      由關係人擔任會同開具財產清冊之人應屬適當，爰依前揭
      規定，指定關係人為本件會同開具財產清冊之人。
五、又經本院選定之監護人，應依民法第1112條規定，負責護養
    療治相對人之身體及妥善為財產管理之職務；且依民法第11
    13條準用同法第1099條、第1099條之1 規定，監護開始時，
    監護人對於受監護人之財產，應會同關係人於2 個月內開具
    財產清冊，並陳報法院；於財產清冊開具完成並陳報法院前
    ，監護人對於受監護人之財產，僅得為管理上必要之行為，
    附此敘明。
六、依家事事件法第168條第1項、第164條第2項，裁定如主文。
中　　華　　民　　國　　111 　年　　1 　　月　　6 　　日
                    家事法庭    法　官　羅詩蘋
以上正本證明與原本無異。
如對本裁定抗告須於裁定送達後10日內向本院提出抗告狀，並繳
納抗告裁判費新臺幣1,000 元。
中　　華　　民　　國　　111 　年　　1 　　月　　6 　　日
                                書記官　黃雅慧